臺灣新竹地方法院民事判決  
111年度訴字第1號
原      告  沈彥甫  
訴訟代理人  翁瑋律師  
被      告  鄭嘉之  
訴訟代理人  陳文傑律師
上列當事人間損害賠償事件，本院於民國111年8月23日言詞辯論
終結，判決如下：
    主  文
被告應給付原告新臺幣參拾萬元及自民國一一一年一月八日起至
清償日止，按年息百分之五計算之利息。
原告其餘之訴駁回。
訴訟費用由被告負擔十分之一，餘由原告負擔。
本判決第一項得假執行。但被告如以新臺幣參拾萬元為原告預供
擔保後，得免為假執行。
原告其餘假執行之聲請駁回。
    事實及理由
壹、程序事項
    因侵權行為涉訟者，得由行為地之法院管轄，民事訴訟法第
    15條第1項定有明文。本件被告之住所地雖在臺北市，然被
    告侵害原告配偶權之侵權行為地在新竹市，是本院就本件有
    管轄權。
貳、實體事項　
一、原告起訴主張：
㈠、原告與訴外人王○○（下稱王○○）為夫妻（民國92年9月28日結
    婚迄今），育有兩名未成年子女，此有戶口名簿可稽（卷第
    19頁）。被告與王○○因線上遊戲認識後，明知雙方各自有婚
    姻關係存在，竟共同為下列不當交往行為：
　⒈107年4月9日，共同前往桃園7星國際汽車旅館，此有王○○駕
    駛之車輛行車紀錄器截圖、街景圖可證（卷第41-54頁）。
　⒉108年2月11日，王○○因心情不佳離家。原告發現王○○之手機
    定位在某汽車旅館，開車尋找未果，返家時卻在社區大門發
    現被告駕駛之車牌號碼0000-00自小客車，雙方汽車因此發
    生擦撞，被告因心虛立即駕車離去，此有道路交通事故當事
    人登記聯單可證（卷第21頁）。　　　　　
　⒊109年11月1日、11月15日、12月11日，共同前往「168motel
    新竹館」汽車旅館，此有王○○手機定位截圖及街景圖可稽（
    卷第55-61頁）。
　⒋109年8月17日、8月31日、9月11日、9月29日、10月8日、10
    月16日、11月6日、11月16日、12月1日、12月17日、110年1
    月5日，共同在「168motel新竹館」發生性行為，此有王○○
    手機Line通訊軟體相簿內大量性愛照片可稽（卷第23-39頁
    ，下稱性愛相簿）。
　⒌不詳時間、地點之共同出遊照片、性愛照片（卷第63-73頁）
    。
　⒍110年9月至11月，被告持續聯繫王○○，破壞原告與王○○感情
    。　
㈡、被告自107年4月至110年11月間，長期侵害原告配偶權，原告
    因慮及兩名子女之成長，無法言喻而獨自承受莫大心理、精
    神上之壓力，且因被告擁有王○○大量之裸照與性愛影片，亦
    造成王○○嚴重憂鬱及自殘行為，原告為挽回婚姻及照顧王○○
    ，於工作調派至臺中後，仍每日往返臺中、新竹，爾後更申
    請居家上班照顧王○○，更加重原告身心痛苦。爰依民法第18
    4條第1項、第195條第3項準用第1項之規定，提起本件訴訟
    ，請求被告賠償精神慰撫金。並聲明：⑴被告應給付原告新
    臺幣（下同）300萬元及自起訴狀繕本送達翌日起至清償日
    止，按年息5%計算之利息。⑵訴訟費用由被告負擔。⑶願供擔
    保，請准宣告假執行。
二、被告則答辯以：
㈠、不爭執性愛相簿內之男子為被告，及於性愛相簿所示時間與
    王○○發生性行為；亦不爭執原告所提之出遊照片、手機定位
    截圖、行車紀錄器截圖等（即原證1至9，卷第17-77頁）形
    式上真正，然王○○之手機定位截圖、行車紀錄器截圖不能證
    明當時就是與被告一起在汽車旅館，亦不能證明在汽車旅館
    內做何事。
㈡、惟否認明知或可得而知王○○為有配偶之人。被告係相信王○○
    單身，始與之交往、發生性行為。緣以：
　⒈初相識時，王○○於線上遊戲玩家LINE群組中自稱為單身，但
    因年代久遠沒有留存當時紀錄。王○○稱被告為第五任男友，
    尚有三任男友尚在聯絡中，第一任男友TUBA、第三任男友吉
    米、第四任男友Jason即原告。
　⒉王○○於107年9月6日傳送配偶欄記載「沈憲聰」（即原告原姓
    名）之身分證照片（卷第237頁）予被告，被告固因此知悉
    王○○已與原告結婚，然王○○稱係原告以死相逼要求結婚登記
    。況王○○旋於107年11月10日傳送配偶欄「空白」之身分證
    （卷第243-245頁）予被告，故被告相信王○○已和原告離婚
    ，從此並無婚姻關係。
　⒊王○○在其與被告之LINE對話中不斷陳稱自己為「單身」或「
    未婚」，例如：「107年11月10日：『我單身給寶貝帶來壓力
    嗎』」、「108年7月21日：『我單身』」、「109年6月30日：『
    你不也是單身？』」、「109年7月3日：『所以是單身，還不
    想談感情、這樣對了吧』」、「109年10月1日：『妳結婚了嗎
    ？』、『沒有』」等語（卷第163、169、197、215、255頁）。
　⒋王○○與前男友暱稱TUBA之人仍過從甚密，前男友TUBA甚至稱
    自己要娶王○○，故被告認為自己是正牌男友而與TUBA在LINE
    對話中爭吵，而原告亦不過是糾纏不清的前男友之一。　
㈢、原告於起訴狀自承其於107年11月底自王○○手機Line通訊軟體
    中發現被告與王○○之大量性愛照片，於107年12月對被告提
    出刑事通姦告訴，後因王○○認錯且出現憂鬱尋死念頭，原告
    以家庭為重撤回刑事通姦告訴（卷第10頁）。原告於110年1
    2月16日對被告提起本件侵權行為損害賠償訴訟，就其主張
    被告與王○○不當交往行為第⒈⒉⒌點，均已罹於民法第197條規
    定之2年時效而消滅。
㈣、綜上，被告並無故意或過失侵害原告配偶權。答辯聲明：⑴原
    告之訴駁回。⑵訴訟費用由原告負擔。⑶如受不利益判決，願
    供擔保請准宣告免為假執行。
三、本院之判斷:
㈠、原告主張其與王○○自92年結婚迄今；被告與王○○於性愛相簿
    所示時間，在168motel新竹館發生性行為；被告與王○○有共
    同出遊且接吻等情，為被告所不爭執，並有戶籍謄本、性愛
    相簿、手機定位截圖、街景圖、出遊照片在卷可憑（卷第19
    、23-39、63、72-73、122頁），故此部分事實應堪先予認
    定。
㈡、至原告主張被告明知王○○有婚姻關係存在，而仍與之不當交
    往，則為被告所否認，並以前詞置辯。是以，本件爭點厥為
    ：⑴被告是否明知或可得而知王○○為有配偶之人?⑵原告之請
    求權是否已有部分罹於2年時效？按因故意或過失不法侵害
    他人權利者，負損害賠償之責任；故意以背於善良風俗之方
    法，加損害於他人者亦同，民法第184條第1項定有明文。次
    按侵權行為損害賠償責任之行為人所必須具有「故意」或「
    過失」主觀意思要件中之「過失」，係以行為人是否已盡善
    良管理人之注意義務為認定之標準，亦即行為人所負者，乃
    抽象輕過失之責任（最高法院96年度台上字第35號民事判決
    意旨參照）。又不法侵害他人之身體、健康、名譽、自由、
    信用、隱私、貞操，或不法侵害其他人格法益而情節重大者
    ，被害人雖非財產上之損害，亦得請求賠償相當之金額；且
    此於不法侵害他人基於父、母、子女或配偶關係之身分法益
    而情節重大者準用之，同法第195條第1項前段、第3項規定
    甚明。再按婚姻係以夫妻之共同生活為其目的，配偶應互相
    保持其共同生活之圓滿安全及幸福，而夫妻互守誠實，乃為
    確保其共同生活之圓滿安全及幸福之必要條件，配偶之一方
    行為不誠實，破壞共同生活之圓滿安全及幸福者，即為違反
    婚姻契約之義務而侵害他方基於配偶關係之身分法益且情節
    重大。是以有配偶之人與他人之交往，或明知為他人配偶卻
    故與之交往，其互動方式依一般社會通念，如已逾越普通朋
    友間一般社交行為，侵害婚姻關係存續中之他方配偶基於配
    偶關係之身分法益，並足動搖婚姻關係所重應協力保持共同
    生活圓滿安全幸福之忠實目的時，應有以違背善良風俗之方
    法，加損害於他人之故意，且屬情節重大，茍配偶因此受精
    神上痛苦，自得請求賠償，此不因刑法通姦罪除罪化而受影
    響。
㈢、本院基於以下理由，認被告可得而知王○○為有配偶之人，疏
    未查證，而有過失：
　⒈王○○固然於其與被告之LINE對話中不斷自稱「我單身」云云
    ，然以被告身為50多歲具一定社會歷練之成年人，又擔任資
    本額300萬元（被告1人全額出資）之○○室內裝修有限公司負
    責人之智識程度，斷然不會輕信一個在網路遊戲中認識之人
    自稱之婚姻狀態。若果有與此人共結連理的想法，更會謹慎
    查證、多方探詢。
　⒉王○○於107年9月6日傳送配偶欄記載「沈憲聰」（即原告原姓
    名）之身分證照片予被告，被告至遲於此時已確定知悉王○○
    為有配偶之人。至於王○○旋於107年11月10日傳送配偶欄「
    空白」之身分證（卷第243-245頁）予被告，短短2個月，王
    ○○結婚又離婚，猶如兒戲，言行更啟人疑竇。
　⒊之後王○○與被告之LINE對話，不斷喃喃囈語、一再重複「我
    單身」「我單身嗎?」「我有男友嗎?」「所以我單身?」「
    我以為我不是單身」「原來我搞錯了」「我單身」等語，以
    王○○41歲之成年人，豈有不知道自己是不是單身之理!何庸
    向別人求證!王○○若非意識不清，便是故弄玄虛，被告明知
    王○○話語異常，又明知王○○有所謂多任前男友藕斷絲連，卻
    刻意忽視王○○到底是不是單身的問題。
　⒋被告自身與其配偶李○○三度結緍、離婚、結婚、離婚、再結
    婚，基於此種經驗，非不能想像王○○可能會與其所謂離婚的
    對象再次結婚，然被告依然沒有任何查證。
　⒌被告稱其於107年11月10日知悉王○○離婚後，為對王○○負責，
    故於107年12月28日與李○○離婚，欲與王○○結婚等語。苟依
    被告之認知，107年12月28日之後兩人均已無婚姻關係，被
    告更應積極追求王○○，然渠2人從無正常男女朋友交往後論
    及婚嫁之過程，諸如面見對方父母兄弟姐妹，或對方同事朋
    友，或者籌備婚禮婚宴等。被告於107年12月28日與李○○離
    婚後，若果王○○反而態度丕變，通常合理人均會起疑而追根
    究底，是否王○○根本不愛自己，或者王○○根本不能與自己結
    婚。
　⒍綜上，被告既已親見王○○身分證配偶欄登記「沈憲聰」，又
    知王○○有到處跟別人說自己單身之異常言行（卷第163頁）
    ，恰似此地無銀三百兩，佐以被告與王○○總是約在汽車旅館
    發生性行為，而不曾到訪王○○住居處，以通常合理人之智識
    ，俱會起疑。被告雖非明知但可得而知王○○為有配偶之人，
    疏未查證，而與之相偕出遊，及前往汽車旅館發生性行為多
    次，自屬因過失而不法侵害原告之配偶權。
㈣、按因侵權行為所生之損害賠償請求權，自請求權人知有損害
    及賠償義務人時起，2年間不行使而消滅，自有侵權行為時
    起，逾10年者亦同；時效完成後，債務人得拒絕給付，民法
    第197條、第144條分有明文。又加害人持續為侵權行為者，
    被害人之損害賠償請求權亦陸續發生，其請求權消滅時效期
    間應分別自其陸續發生時起算。經查：
　⒈原告自承於107年11月即知悉被告於107年4月9日侵害其配偶
    權之行為（卷第10頁），然原告遲至110年12月16日方對被
    告提起本件訴訟，有民事起訴狀上收文章可憑（卷第9頁）
    ，經被告為時效抗辯，則原告主張被告與王○○不當交往行為
    第⒈⒉點，均已罹於民法第197條規定之2年時效而消滅，依前
    揭規定，被告得拒絕此部分賠償。
　⒉又當事人間就民法第197條第1項所謂「知」之時間有所爭執
    ，應由賠償義務人就請求權人知悉前之事實負舉證責任（最
    高法院72年台上字第1428號判例意旨參照）。原告主張被告
    與王○○不當交往行為第⒌點，即於不詳時間、地點之共同出
    遊照片、性愛照片（卷第63-73頁），既無發生日期，被告
    復未能舉證原告起訴前2年已知悉，故被告此部分時效抗辯
    應無足取。 　　
㈤、是本院依調查證據之結果及斟酌全辯論意旨，認被告有違善
    良管理人注意義務，疏未查證王○○之婚姻狀態，與王○○發生
    性行為及共同出遊行為，均已逾越普通朋友應有之正常社交
    程度，自屬過失不法侵害原告與其配偶間之婚姻生活信賴基
    礎，破壞干擾原告與其配偶於婚姻關係中忠實義務及保持婚
    姻共同生活圓滿、安全及幸福之身分法益而情節重大，並足
    致原告受有精神上之痛苦，揆諸前開規定及說明，除罹於時
    效部分外，原告請求被告賠償其所受非財產上之損害，即屬
    有據。法院對於非財產上損害之酌定，應斟酌雙方之身分、
    地位、資力與加害之程度及其他各種情形，核定相當之數額
    ，其金額是否相當，自應依實際加害情形與被害人所受之痛
    苦及雙方之身分、地位、經濟狀況等關係決定之（最高法院
    85年台上字第460號判決意旨參照）。本院斟酌原告學歷為
    澳洲○○大學碩士，現職為○○主任工程師，年薪300多萬元，1
    07年至109年所得各為2,508,561元、2,953,477元、3,511,5
    47元，財產資料均為6筆，有稅務電子閘門財產所得調件明
    細表可憑（卷第75-76、87-100頁）；被告學歷為五專肄業
    ，曾為○○室内裝修有限公司負責人，自述該公司現已停業且
    已遭資遣而待業中，107年至109年所得各為1,015元、156,2
    83元、951,200元，財產資料均為7筆，有稅務電子閘門財產
    所得調件明細表可憑（卷第101-111、342-343頁）；兼衡原
    告與王○○育有二名未成年子女、婚姻關係尚存續、被告為過
    失而非故意侵害、及前揭侵害情節等一切情狀，認原告請求
    精神慰撫金以30萬元為適當，逾此範圍之請求，則屬過高。
㈤、再按給付有確定期限者，債務人自期限屆滿時起，負遲延責
    任。給付無確定期限者，債務人於債權人得請求給付時，經
    其催告而未為給付，自受催告時起，負遲延責任。其經債權
    人起訴而送達訴狀，或依督促程序送達支付命令，或為其他
    相類之行為者，與催告有同一之效力，民法第229條第1項及
    第2項定有明文。又遲延之債務，以支付金錢為標的者，債
    權人得請求依法定利率計算之遲延利息，但約定利率較高者
    ，仍從其約定利率，應付利息之債務，其利率未經約定，亦
    無法律可據者，週年利率為5%，民法第233條第1項及第203
    條亦有明文。本件給付屬侵權行為之債，並無確定期限，亦
    無約定遲延利息之利率，又被告係於111年1月7日收受起訴
    狀繕本（卷第79頁），是原告請求自該繕本送達被告之翌日
    即111年1月8日起算，按年息5%計算之法定遲延利息，核無
    不合，應予准許。
四、綜上所述，原告依民法第184條第1項、第195條第3項準用第
    1項侵權行為法律關係，請求被告給付30萬元，及自111年1
    月8日起至清償日止，按年息5%計算之利息，為有理由，應
    予准許。逾此範圍之請求，則無理由，應予駁回。
五、末按所命給付之金額或價額未逾50萬元之判決，法院應依職
    權宣告假執行，民事訴訟法第389條第1項第5款定有明文，
    本件原告勝訴部分，因所命給付之金額未逾50萬元，揆諸前
    開之規定，本院應依職權宣告假執行。此部分原告雖陳明願
    供擔保聲請宣告假執行，然其聲請僅係促使法院為職權之發
    動，爰不另為假執行准駁之諭知。並依被告之聲請，為被告
    酌定相當之擔保金額後併宣告得免為假執行。至原告敗訴部
    分，其假執行之聲請即失所附麗，應併予駁回。
六、本件判決基礎已臻明確，兩造其餘攻擊防禦方法及訴訟資料
    ，核與判決結果不生影響，爰不一一論述。
七、訴訟費用負擔之依據：民事訴訟法第79條。　　
中　　華　　民　　國　　111 　年　　9 　　月　　26　　日
                  民事第二庭    法　官　陳麗芬
以上正本係照原本作成。
如對本判決上訴，須於判決送達後20日內向本院提出上訴狀。如
委任律師提起上訴者，應一併繳納上訴審裁判費。
中　　華　　民　　國　　111 　年　　9 　　月　　27　　日
                                書記官　曾煜智